【裁判字號】    99,上訴,920
【裁判日期】    990531
【裁判案由】    違反農會法
【裁判全文】
臺灣高等法院臺中分院刑事判決         99年度上訴字第920號
上  訴  人  臺灣南投地方法院檢察署檢察官
被      告  乙○○
            甲○○
上列上訴人因被告等違反農會法案件，不服臺灣南投地方法院98
年度訴字第144號中華民國99年3月24日第一審判決（起訴案號：
臺灣南投地方法院檢察署98年度選偵字第3號），提起上訴，本
院判決如下：
    主  文
上訴駁回。
    理  由
一、按依刑事訴訟法第三百五十條、第三百六十一條、第三百六
    十二條、第三百六十七條規定，不服地方法院之第一審判決
    而上訴者，須提出上訴書狀，並應敘述具體理由，為上訴必
    備之程式；其所提出之書狀未敘述上訴理由，或僅曾以言詞
    陳述上訴理由者，均應於上訴期間屆滿後二十日內補提理由
    書於第一審法院。第一審法院經形式審查，認逾期未補提上
    訴理由者，應定期間先命補正；逾期未補正者，為上訴不合
    法律上之程式，應以裁定駁回。倘已提出上訴理由，但所提
    非屬具體理由者，則由第二審法院以上訴不合法律上之程式
    ，判決駁回。而所謂具體理由，必係依據卷內既有訴訟資料
    或提出新事證，指摘或表明第一審判決有何採證認事、用法
    或量刑等足以影響判決本旨之不當或違法，而構成應予撤銷
    之具體事由，始克當之（例如：依憑證據法則具體指出所採
    證據何以不具證據能力，或依憑卷證資料，明確指出所為證
    據證明力之判斷如何違背經驗、論理法則）；倘僅泛言原判
    決認定事實錯誤、違背法令、量刑失之過重或輕縱，而未依
    上揭意旨指出具體事由，或形式上雖已指出具體事由，然該
    事由縱使屬實，亦不足以認為原判決有何不當或違法者（例
    如：對不具有調查必要性之證據，法院未依聲請調查亦未說
    明理由，或援用證據不當，但除去該證據仍應為同一事實之
    認定），皆難謂係具體理由，俾與第二審上訴制度旨在請求
    第二審法院撤銷、變更第一審不當或違法之判決，以實現個
    案救濟之立法目的相契合，並節制濫行上訴（最高法院九十
    七年度台上字第八九二號刑事判決意旨參照）。又第三百六
    十七條之判決及對於原審諭知管轄錯誤、免訴或不受理之判
    決上訴時，第二審法院認其為無理由而駁回上訴，或認為有
    理由而發回該案件之判決，得不經言詞辯論為之，同法第三
    百七十二條定有明文。
二、公訴人上訴意旨略以：
  (一)證人丙○○於調查及偵訊中結證明確，被告乙○○、甲○○
    二人（下稱被告二人）確有於民國九十七年十二月二十八日
    中午某時，共同前往南投縣中寮鄉廣福村內城巷四十九號丙○○住處，恐嚇丙○○不得參選，否則將對其及其兒子不利
    一事，此部分請求勘驗九十八年三月二十日偵訊光碟內容，
    因證人丙○○既於調查及偵查中敘明遭受被告二人恐嚇，何
    以於審理中反稱當時與第十五屆總幹事廖文士是同派系？顯
    係本案起訴後，於審理中交互詰問遭受極大壓力所致，應認
    證人丙○○與廖文士非屬同一派系，或縱屬同一派系，亦不
    支持廖文士，否則被告二人何以前來恐嚇？
  (二)又原審以第十六屆總幹事候聘人僅有廖文士一人，屬同額競
    選，獲得理事會決議聘任，應非難事，而認被告二人實無甘
    冒違法風險，糾眾、恫嚇證人丙○○退出中寮鄉農會第十六
    屆會員代表選舉之動機及必要，然此不無可能係被告二人恫
    嚇證人丙○○所產生之連鎖效應，致原先潛在競爭者，如證
    人陳獲顏或其他人事先退出中寮鄉農會總幹事選舉登記？原
    審之認定實係倒果為因。
  (三)再者，證人陳獲顏於偵訊中所言，核與證人丙○○於調查、
    偵訊中所言一致，足以加強證人丙○○所言之「證據力」，
    堪信證人丙○○所言為真實，且證人丙○○曾致電陳獲顏陳
    述遭被告二人恐嚇等情，足見陳獲顏政治立場與其相同，故
    陳獲顏於審理時供述，其現為中寮鄉農會第十六屆之理事，
    伊當初要出來競選本屆理事時有拜託證人丙○○，尋求支持
    ，此部分應係事實；惟其進一步陳稱，就總幹事部分，其個
    人係支持廖文士云云，顯係本案起訴後，於審理中交互詰問
    遭受極大壓力所致，因證人陳獲顏於本案起訴前，其身分係
    以代號「正義」之秘密證人調查，而於起訴後，其身分經被
    告二人之選任律師閱卷後，必經曝光。故證人丙○○認為被
    告二人前往伊家詢問是否繼續參選農會代表，係糾眾對伊恫
    嚇退出選舉一事，應係事實；反之，原審認定此部分屬證人
    丙○○主觀過度臆測，顯係為判決無罪所作之推論，爰提起
    上訴，謀求救濟等語。
三、經查：
  (一)原審判決已於理由中說明認定被告所辯可採而諭知無罪之理
    由，係因依被告二人辯稱：案發時在證人丙○○住處並未對
    證人丙○○為任何恫嚇之言行等語而為之認定。
  (二)又證人丙○○雖於偵訊及原審審理時均證述伊原本即有意參
    加中寮鄉農會第十六屆會員代表選舉，係因被告乙○○帶同
    被告甲○○及許景智到伊家告知伊若執意參選，伊及伊兒子
    都會有事情，伊才未登記參選等語，起訴意旨並認定被告二
    人糾眾、恫嚇證人丙○○退出中寮鄉農會第十六屆會員代表
    選舉之目的是為使被告乙○○之姪子即已申請登記為第十六
    屆中寮鄉農會總幹事候聘人並為現任中寮鄉農會第十五屆總
    幹事之廖文士，得以順利獲得新任農會會員代表支持而順利
    獲聘。惟證人丙○○於原審審理時已明確證陳伊原即為中寮
    鄉農會第十五屆會員代表，伊當時與該屆（即第十五屆）總
    幹事候聘人廖文士是同派系，所以於該屆會員代表大會投票
    予支持廖文士之理事等語（見原審卷第九十六頁至第九十七
    頁），足見證人丙○○原即與中寮鄉農會第十六屆總幹事候
    聘人廖文士同派系。復依證人陳獲顏於原審審理時具結供述
    ：伊現為中寮鄉農會第十六屆之理事，伊當初要出來競選本
    屆理事時有拜託證人丙○○，尋求支持；而就總幹事部分伊
    個人係支持廖文士等語（見原審卷第九十八頁至第九十九頁
    ），而證人丙○○於原審審理時另亦證稱：伊於第十六屆農
    會選舉時是要支持證人陳獲顏等語（見原審卷第九十五頁）
    。基此，顯見證人丙○○於中寮鄉農會第十五屆會員代表選
    舉時即與總幹事廖文士同派系，嗣於第十六屆農會代表選舉
    時，證人丙○○亦有意支持證人陳獲顏競選理事，而證人陳
    獲顏亦支持理事會再次聘任廖文士擔任總幹事，故證人丙○○、陳獲顏於本案案發時本與總幹事候聘人廖文士為同派系
    ，而被告二人既為使廖文士得以續聘為總幹事，則證人丙○○若能當選農會代表並投票支持證人陳獲顏當選理事，證人
    陳獲顏於理事會中即能支持並同意續聘廖文士擔任總幹事，
    此對廖文士之續聘一事自所有助益，被告二人應無阻止證人
    丙○○登記參選會員代表之必要。況再依上開中寮鄉農會九
    十九年一月十三日中鄉農會字第０九九０００００二四號函
    暨檢附之南投縣政府所檢送之總幹事候聘登記人遴選合格人
    員名冊（見原審卷第七十五頁、第七十七頁至第八０頁）所
    示，該次總幹事候聘人亦僅有廖文士一人，屬同額競選，獲
    得理事會決議聘任當非難事，被告二人實無甘冒違法風險，
    糾眾、恫嚇證人丙○○退出中寮鄉農會第十六屆會員代表選
    舉之動機及必要為是。是被告乙○○辯稱當日只是順道與被
    告甲○○前往證人丙○○家中，並與證人丙○○談論農會選
    舉，及詢問其有無意願繼續參選，但未糾眾、恫嚇等情，應
    屬可採。證人丙○○認為被告二人前往伊家詢問是否繼續參
    選農會代表，係糾眾對伊恫嚇退出選舉云云，應僅係證人丙○○主觀上過度臆測而自行判斷，且與客觀事實尚有矛盾，
    而有可疑之處，自無法遽予做為不利於被告二人犯罪之認定
    依據。
  (三)按證人陳獲顏於偵訊中雖證述證人丙○○於某一天有打電話
    告訴伊，稱被告乙○○有帶二位年輕人到他家中，對他表示
    不可以選代表，如果選的話會對他及他兒子不利，之後證人
    丙○○就不敢登記等語（見偵查卷第五十四頁至第五十五頁
    ），惟其於原審審理中已明確證述伊並未看見被告二人至證
    人丙○○家中與證人丙○○見面之情況（見原審卷第九十八
    頁）。是證人陳獲顏就本案待證事實「被告二人糾眾、恫嚇
    證人丙○○退出中寮鄉農會第十六屆會員代表選舉」乙節，
    並未親自聞見或親自經歷，而係根據證人丙○○之片面陳述
    而得，而證人丙○○認為被告二人前往伊家詢問是否繼續參
    選農會代表，係糾眾對伊恫嚇退出選舉云云，又僅係證人丙○○主觀上過度臆測而自行判斷，業經原審法院認定如前。
    是證人陳獲顏於偵訊中之證述，自亦無法做為不利於被告二
    人認定之依據。此外，復查無其他積極證據足認被告二人有
    何違反農會法第四十七條之三第一項之妨害選舉之犯行，不
    能證明被告二人犯罪，原審因而對被告二人諭知無罪，並已
    於判決上詳述理由。從形式上觀之，其論述理由並無違經驗
    法則或論理法則。檢察官上訴並未提出新事證，以證明被告
    確有違反農會法第四十七條之三第一項之妨害選舉之犯行。
    至於檢察官上訴書請求勘驗九十八年三月二十日偵訊光碟一
    節，經查被害人及被告等對於該次偵訊筆錄（偵查卷第四十
    一頁至四十三頁）均無爭執，且該筆錄內容並不足以動搖原
    判決之基礎，檢察官此部分之請求即無必要，併此敘明。核
    上訴意旨所述各情，難認係屬上訴之具體理由，且原審判決
    已詳予說明其認被告所述應可採信所依憑之證據及理由，已
    如前述，是上訴人未提出任何事證，臆測質疑原判決認定「
    復查無其他確切證據足以證明被告乙○○、甲○○有違反農
    會法第四十七條之三第一項之妨害選舉犯行，基於無罪推定
    之原則，自應為被告乙○○、甲○○無罪之諭知」為不當云
    云，尚難據以認原判決有何違法或不當之情形，而構成應予
    撤銷改判之理由。是其上訴難認已備具體理由。依上揭說明
    ，其上訴自不合法律上之程式，爰不經言詞辯論予以駁回。
四、據上論斷，應依刑事訴訟法第三百六十七條前段、第三百七
    十二條，判決如主文。
中    華    民    國    99    年    5    月    31    日
             刑事第十一庭 審判長法  官  郭  同  奇
                                法  官  洪  曉  能
                                法  官  許  冰  芬
上列正本證明與原本無異。
如不服本判決應於收受送達後十日內向本院提出上訴書狀，其未
敘述上訴之理由者並得於提起上訴後十日內向本院補提理由書（
均須按他造當事人之人數附繕本）「切勿逕送上級法院」。
                                書記官  蔡  嘉  萍
中    華    民    國    99    年    5     月    31   日

司法院資訊處製作；財團法人民間司法改革基金會備份。
